【裁判字號】    94,簡上,235
【裁判日期】    950103
【裁判案由】    損害賠償
【裁判全文】
臺灣桃園地方法院民事判決             94年度簡上字第235號
上  訴  人  乙○○
訴訟代理人  丙○○
被上訴人    甲○○
上列當事人間損害賠償事件，上訴人對於民國94年6 月1 日本院
桃園簡易庭93年度桃簡字第675 號第一審判決，提起上訴，本院
於民國94年12月20日言詞辯論終結，判決如下：
    主  文
上訴駁回。
第二審訴訟費用由上訴人負擔。
    事  實
甲、上訴人方面：
一、聲明：
  (一)原判決關於駁回上訴人後開第2項之訴部分廢棄。
  (二)被上訴人應再給付上訴人新台幣（下同）10萬元，及自民國
    （下同）93年6 月11日起至清償日止，按年息百分之5 計算
    之利息。
二、陳述：除與原判決記載相同者，茲引用之外，補稱：
    本件被上訴人所為侵權行為，應賠償上訴人之金額，除原審
    所判決54,016元（含醫藥費用4,016 元、慰撫金5 萬元）外
    ，應再給付上訴人如下金額：
  (一)醫藥費用部分：上訴人非但至聖保祿醫院就醫，出院後因傷
    口不定時疼痛，迄今已2 年多，腦袋仍不時發出聲音，天氣
    變化即有偏頭痛，且無法久站，乃至藥房購買專通腦血路之
    藥物服用，除原審已判決之4,016 元外，須再賠償上訴人另
    支出之中藥費用9,850 元。
  (二)喪失勞動能力之損失部分：上訴人為被上訴人毆傷，頭部縫
    15針，上訴人當時已近68歲，豈堪其重擊，痊癒自然較慢。
    雖原審函詢聖保祿醫院覆以：「病患無肢體障礙，無肢體無
    力，無行動受限等情形，局部疼痛可用藥物治療，傷口拆線
    癒合後應無神經學上必須休養之必要，但須觀察並追蹤」等
    語，乃認並無喪失勞動能力及減損或無法工作之狀況。惟該
    函係指「傷口拆線癒合後」，而上訴人於92年4 月17日事發
    在該院做縫合手術，同年4 月25日始拆線，共8 天，應有休
    養之必要。另據國泰醫學中心網站上神經專科醫師之解說，
    頭部之外傷通常會有輕微腦震盪引起之頭痛、頭暈、昏睡等
    後遺症，有的會持續1 至2 星期，有的甚至長達1 至2 年，
    仍覺不舒服、情緒失控等情況。以上訴人年紀近68歲而言，
    自拆線後至身體復原，應有3 個月休養期，故應以該8 天拆
    限期間，加上20天嚴重呆滯期間，合計28天，按每日薪資2
    千元計算，則被上訴人應再賠償喪失勞動能力之損失共5 萬
    6 千元。
  (三)精神慰撫金部分：被上訴人經過上訴人家門口時，或罵三字
    經，或將檳榔汁吐在鐵門上，且經常將喝完空罐子往上訴人
    家中丟。而被上訴人身強體壯，上訴人自被其毆打後，經常
    神情恍惚，足見受驚嚇之深，迄今仍心存餘悸。再被上訴人
    下手殘忍，上訴人額頭至今仍留傷痕，天氣變化時會有偏頭
    痛，無法久站，造成行動上不便。又被上訴人身為鄰長，理
    應為民排解糾紛，反而製造紛爭、增加鄉怨，顯無悔改之心
    。原審判決之精神慰撫金僅5 萬元，顯然過低，乃請求被上
    訴人另再賠償34,150元。
  (四)以上三項，被上訴人應再給付上訴人合計10萬元（9,850＋
    56,000＋34,150＝100,000）。
三、證據：除援用第一審所提證據外，補提中藥說明、國泰醫學
    中心網站「頭部外傷」症狀說明各1 件（均影本）為證。
乙、被上訴人方面：
一、聲明：如主文所示。
二、陳述：除與原判決記載相同者，茲引用之外，補稱：
    原判決尚屬妥適，不予爭執，如超過原判決賠償幅度，則予
    否認；對於刑事判決認定之事實沒有意見，目前尚在幼稚園
    工作，薪水與以前差不多等語。
三、證據：援用第一審所提證據。
    理  由
壹、程序方面：
    按訴狀送達後，原告不得將原訴變更或追加他訴。但請求之
    基礎事實同一者、擴張或減縮應受判決事項之聲明者，不在
    此限，民事訴訟法第255 條第1 項第2 款、第3 款定有明文
    。次按簡易訴訟程序之第二審上訴，準用第三編第一章（即
    通常訴訟程序第二審上訴）之規定，即訴之變更或追加，非
    經他造同意，不得為之。但第255 條第1 項第2 款至第6 款
    情形，不在此限，同法第436 條之1 第3 項、第446 條第1
    項亦有明定。本件上訴人上訴後變更其請求之金額如上揭聲
    明欄所示，經核其請求之基礎事實同一，並非訴訟標的之變
    更、追加，而屬上訴聲明之減縮，揆諸上開規定，為法所許
    ，合先敘明。
貳、實體方面：
一、本件上訴人起訴主張：被上訴人於92年4 月17日12時許，在
    桃園縣八德市○○路1072號房屋內，與上訴人發生爭執，被
    上訴人持木棍毆打上訴人，致上訴人受有頭部外傷及前額撕
    裂傷，案經檢察官聲請簡易判決處刑後，經本院桃園簡易庭
    以92年度桃簡字第927 號判決處以拘役59日，檢察官及被上
    訴人均提起上訴，再經本院以92年度簡上字第335 號判決（
    下稱刑事一審、二審判決）駁回上訴確定在案。被上訴人上
    開所為，自屬對上訴人之侵權行為，上訴人乃請求被上訴人
    應負損害賠償責任。上訴人所受損害金額1,500,000 元（含
    醫療費用4,016 元、中藥費用9,850 元、喪失勞動能力之損
    失25萬元、精神慰撫金1,236,134 元）。原判決僅准給金額
    54,016元。惟因上訴人出院後傷口不定時疼痛，天氣變化即
    有偏頭痛，無法久站，另自購中藥服用，再支出醫藥費用
    9,850 元；又上訴人自縫合手術後須休養28天，每日薪資以
    2 千元計算，喪失勞動能力之損失共5 萬6 千元；另上訴人
    自被毆打後，經常神情恍惚，受驚嚇之深，仍心有餘悸，原
    審所判精神慰撫金過低，上訴人再請求賠償34,150元，則被
    上訴人應再給付上訴人合計10萬元等語（原審駁回上訴人請
    求1,345,894 元部分未據上訴，業已確定）。
二、被上訴人則以：對刑事判決認定之事實沒有意見，原判決尚
    屬妥適，不予爭執，如超過原判決賠償範圍，則予否認；目
    前仍在幼稚園工作，薪水與以前差不多等語置辯。
三、按因故意或過失，不法侵害他人之權利者，負損害賠償責任
    ；不法侵害他人之身體或健康者，對於被害人因此喪失或減
    少勞動能力或增加生活上之需要時，應負損害賠償責任；不
    法侵害他人之身體、健康者，被害人雖非財產上之損害，亦
    得請求賠償相當之金額，民法第184 條第1 項前段、第193
    條第1 項、第195 條第1 項前段定有明文。本件兩造就：被
    上訴人於系爭時地與上訴人發生爭執，被上訴人持木棍毆打
    上訴人，致上訴人受有系爭傷害，案經上開刑事一審、二審
    判決，判處被上訴人拘役59日確定在案；而上訴人受傷後就
    醫進行縫合手術，並無住院，支出醫藥費用4,016 元，於92
    年4 月25日拆線；且被上訴人上開所為與上訴人所受傷害間
    存有相當之因果關係等情，均不爭執，並有兩造均不否認其
    真正之上訴人頭部包紮照片、木棍照片、檢察官聲請簡易判
    決處刑書、刑事一審、二審判決、診斷證明書、聖保祿醫院
    函附病歷、醫療費用單據等資料附卷足參，堪信為真。是則
    上訴人主張依民法侵權行為之法律關係，請求被上訴人應負
    損害賠償責任，堪認有據。
四、本件上訴意旨以上訴人所受損害超逾原判決所認定之數額
    54,016元，認其受有另購中藥支出9,850 元、喪失勞動能力
    之損失共56,000元，及精神上痛苦重大再請求34,150元等損
    害，乃請求被上訴人應再給付10萬元等語；惟被上訴人則以
    上開情詞置辯。是本件兩造間主要爭點厥於：上訴人另購中
    藥之支出是否實在、喪失勞動能力之損失是否實在，以及原
    審所審酌之慰撫金數額是否妥適等節，茲分述判斷如下：
  (一)就上訴人另購中藥之支出是否實在方面：
    按法院為判決時，應斟酌全辯論意旨及調查證據之結果，依
    自由心證判斷事實之真偽。但別有規定者，不在此限，民事
    訴訟法第222 條第1 項定有明文。本件依上訴人於原審所提
    之免用統一發票收據觀之，除載有每次購買之金額外，餘僅
    在摘要欄填明「傷藥」二字，經原審多次闡明上訴人提出所
    買傷藥之內容及其必要性為何，上訴人除陳明為中藥外，均
    未再說明、舉證上開收據與其所受傷害之復原有何關聯性及
    必要性；而上訴人於本審雖提出中藥說明一紙，惟該紙說明
    載明「本藥方可預防腦中風」等語，則上訴人服用該中藥與
    治療其系爭傷害（外傷）間之關連性、必要性，尚屬無法證
    明。再上訴人雖陳稱：傷口不定時疼痛，天氣變化即有偏頭
    痛等語，惟據聖保祿醫院函文載明：上訴人於92年4 月25日
    拆線後，曾於同年7 月22日因癒合處疼痛於神經科就診，除
    局部神經痛外，並無其他神經學上之缺損，腦波結果正常，
    門診追蹤給予疼痛治療等語，足見，上訴人所受傷害係屬外
    傷引起局部疼痛，並無住院，亦應無神經上缺損，則上訴人
    所謂偏頭痛之症狀，恐非系爭傷害所引起。況依該院函載明
    ：復原期間飲食上無須特別加強，不須服用中藥等語，益證
    上訴人購買中藥支出之費用，非屬系爭事故支出之必要費用
    ，是上訴人另請求購藥支出9,850 元部分，應無理由。
  (二)就喪失勞動能力之損失是否實在方面：
    按當事人主張有利於己之事實者，就其事實有舉證之責任。
    但法律別有規定，或依其情形顯失公平者，不在此限，民事
    訴訟法第277 條定有明文。本件上訴人雖於原審提出員工職
    務證明書，以資證明其事發後須請傷假無法工作一事，然依
    聖保祿醫院函文說明二載明：病患無意識障礙，無肢體無力
    ，無行動受限等情形，局部疼痛可用藥物治療，傷口拆線癒
    合後應無神經學上必須休養必要，但須觀察並追蹤，另病患
    並無住院等語，可知上訴人經縫合治療即可痊癒，並無喪失
    原有之勞動能力，且亦無因傷害而肢體無力、行動不便之情
    形，已臻明確，是上訴人所陳自縫合至拆線共8 天，加上須
    休養20天，合計28天無法工作，按其每日薪資2 千元計算，
    被上訴人應再賠償喪失勞動能力之損失共5 萬6 千元云云，
    核無所據。再上訴人所提醫學中心網站頭部外傷之解說一文
    ，係屬學理上分析，並非上訴人之實際臨床診斷，上訴人就
    此請求勞動能力喪失數額，係主張有利於己之事實，業經被
    上訴人否認，惟上訴人未再提出積極證據以供參酌，自無從
    為其有利之認定。
  (三)原審所審酌之慰撫金數額是否妥適方面：
    按慰藉金之賠償須以人格權遭遇侵害，使精神上受有痛苦為
    必要，其核給之標準固與財產上損害之計算不同，得斟酌雙
    方身分、資力與加害程度，及其他各種情形，核定相當之數
    額（最高法院51年度台上字第223 號判例意旨參照）。本件
    上訴人於原審自陳：係國小2 年肄業，任職金聯合廣告事業
    有限公司擔任司機，每日薪資2 千元，一週須開車3 至4天
    ，名下財產約有35萬5 千多元等語；而被上訴人陳稱：初中
    2 年肄業，目前居住房屋係向他人承租，每月須支出租金7
    千元，有向銀行貸款尚欠1 百萬元，現於幼稚園擔任娃娃車
    司機，每月薪資約3 萬元，家中有孫子需扶養等語，有稅務
    電子閘門財產所得資料查詢表附卷可參，原審審酌兩造之身
    份、地位、經濟、上訴人所受之傷害，及本件事發後，被上
    訴人對上訴人未有悔意，亦無賠償上訴人所受損害之意願等
    一切情狀，認上訴人請求之慰撫金，應以5 萬元為適當，而
    兩造於本審均陳稱所從事工作繼續，與之前薪水差不多等語
    ，參酌卷附上訴人91、92年度所得資料清單，是上開慰撫金
    所應審酌之因素並無變化，原判決所諭知慰撫金之數額核屬
    相當，上訴人指有偏低情事，尚無可採。至上訴人指稱被上
    訴人事後時有微詞，或罵三字經、吐檳榔汁於鐵門上、丟空
    罐子等舉，是否屬實，容係另事，其與本院對被上訴人應為
    損害賠償就其慰撫金之審酌尚屬無涉，併此敘明。
五、綜上，上訴人本於民法侵權行為之法律關係，訴請被上訴人
    給付損害賠償，原審准予所請，判決上訴人應給付損害賠償
    54,016元及其法定遲延利息，核無違誤。上訴人提起上訴，
    指摘原判決不當，求予廢棄上開聲明欄第2 項部分，被上訴
    人應再給付10萬元一節，為無理由，應予駁回其上訴。
六、本件就爭點之事證已臻明確，兩造其餘之主張、陳述與攻擊
    、防禦方法及立證，核與判決結果不生影響，爰不逐一論述
    ，附此敘明。
七、據上論結，本件上訴為無理由，依民事訴訟法第436 條之1
    第3 項、第449 條第1 項、第78條，判決如主文。
中    華    民    國    95    年    1    月     3     日
                  民事第二庭  審判長法  官  郭琇玲
                                    法  官  張震武
                                    法  官  李昆南
以上正本係照原本作成
本件不得上訴。
中    華    民    國    94    年    1    月     3     日
                                    書記官  林吟玲


司法院資訊處製作；財團法人民間司法改革基金會備份。
